【裁判字號】    99,抗,27
【裁判日期】    991230
【裁判案由】    本票裁定
【裁判全文】
臺灣宜蘭地方法院民事裁定                99年度抗字第27號
抗  告  人  黃添明
相  對  人  裕益汽車股份有限公司
法定代理人  游木誠
上列當事人間聲請本票裁定事件，抗告人對於本院民國99年9月7
日所為之99年度司票字第303號裁定提起抗告，本院裁定如下：
    主  文
抗告駁回。
抗告程序費用新臺幣壹仟元由抗告人負擔。
    理  由
一、按本票未載到期日者，視為見票即付；本票發票人或背書人
    ，得為免除作成拒絕證書之記載，發票人為前項記載時，執
    票人得不請求作成拒絕證書而行使追索權。又本票上雖有免
    除作成拒絕證書之記載，執票人仍應於所定期限內，為付款
    之提示，但對於執票人主張未為提示者，應負舉證之責，票
    據法第120條第2 項、124條、第94條第1項、第2項前段、第
    95條分別定有明文。次按本票既載明免除作成拒絕證書，則
    執票人聲請裁定准予強制執行時，自毋庸提出已為付款提示
    之證據；且本票執票人依票據法第123 條規定向本票發票人
    行使追索權，聲請法院裁定准予強制執行，係屬非訟事件，
    對於此項聲請所為裁定，僅依非訟事件程序，就本票形式上
    之要件是否具備予以審查為已足。復按執票人向本票發票人
    行使追索權時，得聲請法院裁定後強制執行。票據法第 123
    條定有明文。又本票執票人依上開法條之規定，聲請法院裁
    定及抗告法院之裁定，僅依非訟案件程序，以審查強制執行
    許可與否，並無確定實體上法律關係存否之效力，如發票人
    就票據債務之存否有爭執時，應由發票人另行提起訴訟，以
    資解決。最高法院分別著有56年度台抗字第714 號、57年度
    台抗字第76號判例、84年度台抗字第22號裁定意旨可資參照
    。
二、本件抗告意旨略以：伊係從事訴外人大駿通運股份有限公司
    （下稱大駿公司）的司機一職，因貨車在相對人公司修理、
    保養，其後在估價單上簽名之必要行為，而非負責維修款項
    。且伊在大駿公司服務，尚有薪資約新台幣（下同）10萬元
    薪資未領取，亦是受害人之一，況伊係聽從指示至相對人公
    司檢修貨車，並非伊本人意願，此債務應由大駿公司負責人
    即訴外人林坤樹處理。且伊現在失業，生活已成問題，更無
    能力負擔該債務，故提起抗告等語。
三、查本件相對人主張其執有抗告人所簽發，如附表所示之系爭
    本票，詎經提示均未獲付款，爰依票據法第123 條聲請裁定
    許可強制執行等情，業據提出與所述相符之系爭本票為證，
    原審依首開規定予以准許，尚無不合。抗告人所為係在估價
    單上簽名、應由訴外人林坤樹負責及無能力負責等語之抗辯
    ，核屬實體權利義務關係之爭執，依首開說明，應由抗告人
    另行提起訴訟，以資解決，非本件非訟程序所得加以審究。
    從而，原審依法予以裁定，並無違誤，本件抗告為無理由，
    應予駁回。
四、據上論結，本件抗告為無理由，應依非訟事件法第21 條第2
    項、第46條，民事訴訟法第495條之1第1 項、第449條第1項
    、第95條、第78條，裁定如主文。
中    華    民    國    99    年    12    月    30    日
                  臺灣宜蘭地方法院民事庭
                      審判長法  官  楊麗秋
                            法  官  林翠華
                            法  官  張軒豪
正本與原本無異。
如不服本裁定，僅得於收受本裁定正本送達後10日內，以適用法
規顯有錯誤為理由，向本院提出再抗告狀（須附繕本一份及繳納
再抗告裁判費新台幣1,000元）。
中    華    民    國    99    年    12    月    30    日
                            書記官  謝佩欣
附表：
┌────────────────────────────────────────────────────────┐
│本票附表：                                                                                      99年度抗字第27號│
├─┬──────────┬─────────┬──────────┬──────────┬────────┬──┤
│編│發       票       日│  票  面  金  額  │到       期       日│ 利  息  起  算  日 │ 票  據  號  碼 │備考│
│號│                    │  （新  台  幣）  │                    │                    │                │    │
├─┼──────────┼─────────┼──────────┼──────────┼────────┼──┤
│1 │96年6月20日         │23,985元          │99年6月19日         │99年6月19日         │TW00000000      │    │
│  │                    │                  │                    │                    │                │    │
├─┼──────────┼─────────┼──────────┼──────────┼────────┼──┤
│2 │96年7月10日         │490元             │99年7月9日          │99年7月9日          │TW00000000      │    │
│  │                    │                  │                    │                    │                │    │
├─┼──────────┼─────────┼──────────┼──────────┼────────┼──┤
│3 │96年7月11日         │21,663元          │99年7月10日         │99年7月10日         │UW00000000      │    │
│  │                    │                  │                    │                    │                │    │
└─┴──────────┴─────────┴──────────┴──────────┴────────┴──┘

司法院資訊處製作；財團法人民間司法改革基金會備份。
